臺灣高等法院高雄分院刑事裁定　　　　　九十一年度交抗字第一五號
　　抗　告　人
　　即　異議人　甲○○○企業有限公司
　　代　表　人　乙○○
右列抗告人因違反道路交通管理處罰條例聲明異議案件，不服台灣高雄地方法院中華
民國九十一年七月三十一日裁定（九十一年度交聲字第四一六號），提起抗告，本院
裁定如左：
      主      文
抗告駁回。
      理      由
一、按汽車駕駛人駕駛聯結車、大客車、大貨車，有使用註銷之駕駛執照駕車之情形
    者，汽車所有人及駕駛人各處新臺幣四萬元以上八萬元以下罰鍰，並當場禁止該
    汽車駕駛人繼續駕駛及扣留其車輛牌照，道路交通管理處罰條例第二十一條之一
    第一項第五款定有明文。本件訴外人蔡金龍係受僱於抗告人之司機，其職業大貨
    車駕駛執照業於民國（下同）八十九年十月三十一日因逾越審驗期限，為監理機
    關註銷，乃其竟無照而於九十年十一月二十八日下午三時十分許，駕駛抗告人所
    有牌照號碼三Ｈ─九０八號自用大貨車，在高雄縣林園鄉○○路與石化三路口，
    為高雄縣警察局林園分局中芸派出所警員簡宙緯舉發，交通部公路局高雄區監理
    所乃於九十一年六月十日裁決抗告人罰鍰新台幣八萬元，凡此有上開派出所九十
    一年二月二十八日高警交字第Ｎ00000000號舉發違反道路交通管理事件
    通知單及交通部公路局高雄區○○○○○道路交通管理事件裁決書在卷可稽。抗
    告人不服該裁決，向原審法院聲明異議，其異議意旨略稱：蔡金龍於八十八年十
    月十四日受僱之初，其職業大貨車駕駛執照係合法有效，嗣後蔡金龍之駕照因逾
    越審驗期限，為監理機關註銷，係屬其個人違規行為，抗告人無從知悉，道路交
    通管理處罰條例第二十一條之一規定應為汽車所有人明知有此違規情形，才能處
    罰，監理機關以蔡金龍個人違規行為而歸責於抗告人，於法不合云云。原審則以
    僱用人對於受僱人是否具備適合駕駛自用大貨車之能力（即有無駕照），自應為
    明知或無法諉為不知，此為僱用人在公法或私法上本應注意之義務，不待立法規
    定而自明之。本件抗告人為訴外人蔡金龍之僱用人，對於受僱人蔡金龍於執行職
    務之際，是否具備適合駕駛自用大貨車之能力，應屬明知而無法諉為不知，是抗
    告人上揭指陳，顯係針對於道路交通管理處罰條例第二十一條之一規定之立法意
    旨有所誤解，認高雄監理所之裁決洵無不當，聲明異議無理由，裁定予以駁回。
二、抗告意旨除仍執陳詞，以前揭道路交通管理處罰條例所定，應係指汽車所有人明
    知駕駛人係使用註銷之駕駛執照，而仍將所有之汽車供其駕駛之情形，始予汽車
    所有人裁罰，此由該條項無處罰過失之情形，即可理解外，並陳稱該條例所定之
    裁罰係屬行政刑法，而行政刑法係以行為人有無違反行政法上之作為或不作為義
    務而定，此與行為人於民法上有何義務並無關聯，乃原裁定竟將民法上僱用人對
    於受僱人之指揮監督之義務，不當的套用到行政刑法上，明顯違反行政法上「禁
    止不當聯結原則」；又按僱佣人未盡到民法上之指揮監督義務，並不必然表示僱
    佣人有故意違犯行政法上之義務，亦即縱本件如原裁定所述抗告人違反應注意受
    僱人於執行職務是否具備駕駛自用大貨車之能力，此僅係僱佣人是否應依民法第
    一八八條所定負擔僱佣人之連帶賠償責任而已，此與抗告人有無故意違反前述道
    路交通處罰條例第二十一條第一項第五款之規定情事亦即明知受僱人之駕照已遭
    註銷而仍提供汽車供其駕駛之行政法上不作為義務無關，是本件所應審酌係抗告
    人有無違反行政法上不作為之義務，而非有無違反民法上僱佣人之指揮監督義務
    。乃原裁定竟不當將民法上僱用人之責任與行政法上汽車所有人之不作為義務，
    混為一談，其適用法律明顯違誤，爰請求撤銷原裁定云云。
三、查人民違反法律上之義務而應受行政罰之行為，法律無特別規定，雖不以出於故
    意為必要，仍須以過失為責任要件，業經大法官會議第二百七十五號解釋在案。
    是除法律另有特別規定外，自應援引上開大法官會議解釋之意旨，類推適用刑法
    上有關責任之相關規定，以故意或過失為行政犯之責任條件。而過失犯之處罰，
    以有特別規定者為限，刑法第十二條第二項雖有明文，然行政不法行為之處罰，
    乃係為謀求社會發展之需求，並希望能夠在保障秩序之外，更進一步促進人民福
    祉，其處罰對於人民基本權利之侵害密度亦不若刑法，自無類推適用刑法規定之
    必要，苟有故意或過失，即足以充分行政責任之條件，其違反禁止規定或作為義
    務，而不以發生損害或危險為其要件者，推定為有過失，即應受處罰，亦為大法
    官會議解釋第二百七十五條所揭示。抗告人以道路交通管理處罰條例第二十一條
    之一第一項第五款之規定，其適用應限於汽車所有人「明知」駕駛人係使用註銷
    之駕照之「直接故意」，顯係對該條例前開條項之立法意旨有所誤解。又道路交
    通管理條例第二十一條之一第一項第五款，課汽車所有人控制危險源源之義務，
    乃為實現社會分工所需，合理分配社會風險所必要，是汽車所有人當遵守法律針
    對各種危險事務所定之規定，並於實施危險行為時為應有之注意。本案抗告人之
    受僱人蔡金龍之職業大貨車駕駛，於八十九年十月三十一日即因逾審驗期限被監
    理機關註銷，乃抗告人竟遲至九十一年一月十八日透過電子公路監理網之電子公
    路監理線上查詢系統始悉上情（此為抗告人於異議狀上所自承），知悉日距註銷
    日已逾十四個月半，則抗告人苟因怠於踐行法律所課予之作為義務而受罰，亦無
    不當可言。又抗告人以原審比附援引民法上有關僱用人對於受僱人指揮監督之義
    務，違反行政法上之「禁止不當連結原則」云云，殊不知何車所有人之監督義務
    乃道路交通管理處罰條例第二十一條之一第一項第五款所直接課與，與原審究否
    以民法上有關僱用人對於受僱人之指揮監督之義務為裁判之理由，亦屬無關。綜
    上，原審以高雄監理站之裁決處罰並無不合，裁定駁回抗告人之聲明異議，並無
    不當，抗告人指摘原裁定不當，非有理由，應予駁回。
四、據上論斷，應依刑事訴訟法第四百十二條，裁定如主文。
中    華    民    國     九十一     年       九       月       十       日
                              臺灣高等法院高雄分院刑事第四庭
                                  審判長法官  蕭權閔
                                        法官  李嘉興
                                        法官  陳吉雄
右正本證明與原本無異。
不得再抗告。
                                      書記官  黎  珍
中    華    民    國     九十一     年       九       月     十二       日
                                                                        Ｆ
